【裁判字號】    89,易,3369
【裁判日期】    891222
【裁判案由】    公共危險
【裁判全文】
臺灣板橋地方法院刑事判決                        八十九年度易字第三三六九號
    公  訴  人  臺灣板橋地方法院檢察署檢察官
    被      告  丁○○
    選任辯護人  吳信穎
右列被告因公共危險案件，經檢察官提起公訴 (八十九年度偵字第一三六三六號)，
本院判決如左：
    主  文
丁○○失火燒燬現供人使用之住宅，處拘役拾日，如易科罰金，以佰元折算壹日
。緩刑貳年。
    事  實
一、丁○○係址設於臺北縣三峽鎮○○街一三七號房屋之所有權人。於民國八十九年
    五月間，本應注意隨時或定期檢修、維護配置於該房屋之電源配線，以避免因電
    源配線絕緣劣化、短路而造成引燃之危險發生，而依當時情形又無不能注意之情
    事，竟疏於注意，未隨時或定期檢修、保養、更新，維護配置於該建築物之電源
    配線，終於八十九年五月十五日上午八時三十分許，致上開房屋二樓前方臥室入
    門處之天花板內之電源線路短路，引燃大火而失火燒燬上開房屋二樓前方房間，
    火勢並延燒隔屋，致燒燬同址一三九號二樓前方房間部分。
二、案經臺北縣警察局三峽分局報請臺灣板橋地方法院檢察署檢察官偵查起訴。
    理  由
一、訊據被告丁○○固坦承於上開時地房屋發生火災，致燒毀二樓前方房間、鄰屋之
    事實，惟辯稱：伊房屋於六年前因屋頂漏水，曾叫電工將原布包之電線更改為塑
    膠電線，嗣於八十八年十二月時，伊子稱客廳燈光太暗，再叫電工來更改，電工
    曾幫伊看過稱沒問題，伊不知為何失火云云，其選任辯護人則為其辯護稱：被告
    前曾雇請電工檢查電源線路，已注意電線之更換及保養，電線是否走火，乃屬電
    線製造電線之品質問題，被告無法掌握，並無過失云云。惟查：本件火災現場經
    臺北縣警察局消防隊現場勘驗結果，起火處係由民權街一三七號二樓前方臥室入
    門處上方天花板附近最先起火燃燒，其旁傢俱、物品燃燒情形係以該處為中心向
    四週擴大延燒，核與被告於現場描述其於一樓聽見二樓傳來物品掉落聲音，上樓
    查看時，發現火、煙係由前方臥室入門天花板附近竄出之情形相符，此有火災現
    場調查報告書一件及現場照片共二十一幀在卷可稽。顯見前開火災現場調查報告
    所為之起火處之認定為真實。又本案起火處唯一之發火源僅照明用燈具及其電源
    配線裝置，經過該處，經觀察其照明用燈具已嚴重燒燬，其電源配線有短路熔痕
    現象，顯示該處電源配線尚處於通電狀態，經排除其他因素引燃可能性後，研判
    以電氣因素引燃之可能性較高，復有上開火災原因調查報告書及現場照片附卷可
    稽。雖被告以前詞置辯，惟經本院訊以證人即為該屋換配電線之電工乙○○到庭
    ，其證稱：十年前曾為被告做整修工程，五、六年前有幫他換過前面屋舊房子部
    分的線路，都是拉明線，該線路以塑膠管包管線，該線路如果正常使用，並沒有
    使用年限，最後一次曾在八十八年過年前去的，（問：八十八年過年前去何處工
    程？）是做舊房子的輕鋼架工程，再裝設電燈，比原來多加了六個日光燈管，壹
    個燈管四十瓦，用固定線路，就是用六年前換掉的線路，（問：是否曾專程去檢
    查電線？）沒有，都是東西壞，要換時才會去等語，是依證人上開所述，被告上
    開房屋之電源配線係於六年前所更換，且於八十八年間再增設燈管而增加用電負
    荷，顯見被告並未隨時或定期檢修、保養、更新房屋內之電源配線，以避免因電
    源配線絕緣劣化、短路而造成引燃之危險；復按建築物所有權人、使用人應維護
    建築物合法使用與其構造及設備安全，為建築法第七十七條所明定，被告為上開
    建物之使用人，自負有維護該建築物法使用與其構造及設備安全之義務，且按諸
    當時情形，並無不能注意之情事，竟疏未注意隨時或定期檢修、保養、更新維護
    ，致配置於該建物之電源配線絕緣劣化、短路，導致本件火災之發生，自有過失
    之責，且其過失行為與本件火災間顯有相當因果關係。則其前開所辯，顯係事後
    卸責之詞，尚不足採，本件事證明確，被告犯行洵堪認定。
二、核被告丁○○所為，係犯刑法第一百七十三條第二項失火燒燬現供人使用之住宅
    罪。爰審酌被告之品行、智識程度、過失程度、犯罪所生之危害及犯罪後態度等
    一切情狀，量處如主文所示之刑，並諭知易科罰金之折算標準。又被告前未曾受
    有期徒刑以上刑之宣告，有臺灣高等法院檢察署刑案紀錄簡覆表乙份在卷足憑，
    其因一時失慮，偶罹刑典，事後已將延燒之鄰屋修復，賠償新臺幣三十萬元予屋
    主丙○○等情，亦據證人甲○○、丙○○於警訊中供述確實，是經此刑之宣告後
    ，應知警惕而無再犯之虞，本院因認暫不執行其刑為當，予以宣告緩刑二年，用
    啟自新。
據上論斷，應依刑事訴訟法第二百九十九條第一項前段，刑法第一百七十三條第二項
、第四十一條、第七十四條第一款，罰金罰鍰提高標準條例第一條前段、第二條，判
決如主文。
本案經檢察官潘翠雪到庭執行職務
中      華      民      國      八十九      年    十二    月    二十二  日
                                      臺灣板橋地方法院刑事第六庭
                                          法  官  徐  蘭  萍
右正本證明與原本無異。
如不服本判決，應於判決送達後十日內，向本院提出上訴狀。
                                          書記官  藍  淑  芬
中      華      民      國      八十九      年    十二    月    二十八  日
附錄本案論罪科刑法條全文：
刑法第一百七十三條
放火燒燬現供人使用之住宅或現有人所在之建築物、礦坑、火車、電車或其他供水、
陸、空公眾運輸之舟、車、航空機者，處無期徒刑或七年以上有期徒刑。失火燒燬前
項之物者，處一年以下有期徒刑、拘役或五百元以下罰金。
第一項之未遂犯，罰之。
預備犯第一項之罪者，處以年以下有期徒刑、拘役或三百元以下罰金。


司法院資訊處製作；財團法人民間司法改革基金會備份。
